臺灣臺南地方法院刑事判決　　　　　　　 96年度訴字第739號
公　訴　人　臺灣臺南地方法院檢察署檢察官
被　　　告　甲○○
　　　　　　丙○○
共　　　同　徐美玉律師
選任辯護人　黃溫信律師
　　　　　　黃紹文律師
上列被告等因偽造有價證券等案件，經檢察官提起公訴（95年度
偵字第10987號、95年度偵字第11357號、95年度偵字第13864號
、95年度偵字第17144號），本院判決如下：
    主  文
甲○○竊盜，處有期徒刑肆月，減為有期徒刑貳月；又共同意圖
供行使之用而偽造有價證券，處有期徒刑壹年陸月，減為有期徒
刑玖月。應執行有期徒刑拾月。偽造之高雄縣興達港區漁會SDF0
000000號民國九十五年五月十九日發票面額新臺幣壹拾萬元之支
票壹紙、中國信託商業銀行臺南分行BE0000000號民國九十五年
五月二日發票面額新臺幣壹佰萬元之支票壹紙、中國信託商業銀
行臺南分行BE0000000號民國九十五年五月十一日發票面額新臺
幣壹佰捌拾萬元之支票壹紙、中國信託商業銀行臺南分行BE0000
000號發票日與金額均不詳之支票壹紙，均沒收。
丙○○共同意圖供行使之用而偽造有價證券，處有期徒刑壹年陸
月，減為有期徒刑玖月，緩刑參年。偽造之高雄縣興達港區漁會
SDF0000000號民國九十五年五月十九日發票面額新臺幣壹拾萬元
之支票壹紙、中國信託商業銀行臺南分行BE0000000號民國九十
五年五月二日發票面額新臺幣壹佰萬元之支票壹紙、中國信託商
業銀行臺南分行BE0000000號民國九十五年五月十一日發票面額
新臺幣壹佰捌拾萬元之支票壹紙、中國信託商業銀行臺南分行
BE0000000號發票日與金額均不詳之支票壹紙，均沒收。
    事  實
一、甲○○與丙○○於民國95年1月間，頂讓承租臺南市○○路
    75、77號房屋以經營旅館，並聘僱該旅館原經理乙○○留任
    負責實際經營，惟因該房屋設備不符建築及消防法規，迭遭
    取締，復經營不善，甲○○、丙○○乃決定停止營業並撤離
    該處。95年5月1日上午5時許，甲○○在文賢路77號整理物
    品時，在上址一樓儲藏室之化妝台抽屜內發現乙○○所有之
    中國信託商業銀行臺南分行為付款人，票號BE0000000號、
    BE0000000號、BE0000000號空白支票3紙，及戊○○所有（
    於92年10月24日即失竊，不知由何人置於該儲藏室），高雄
    縣興達港區漁會為付款人，票號SDF0000000號之空白支票1
    紙，竟意圖為自己不法之所有而竊取之，得手後將之攜回臺
    南市安平區○○○○街231號4樓之10之住處。
二、甲○○復另行起意，於95年5月初某日，與丙○○共同基於
    供行使所用之意圖，先由甲○○將欲填載之票面金額及日期
    書寫於紙上，再由丙○○依甲○○之指示，將前揭已蓋章之
    BE0000000號、BE0000000號、SDF0000000號及BE0000000號
    等空白支票，分別填載發票日為95年5月11日、5月2日、5月
    19日及不詳日期，金額則填載新臺幣（下同）180萬元、100
    萬元、10萬元及不詳金額，偽造成支票有價證券4紙後（其
    中票號BE0000000號支票因印章模糊，甲○○隨即撕毀而未
    提示），再由甲○○持以行使並分別存入其在華南銀行及中
    國信託之帳戶內委託提示，惟因SDF0000000號支票業已掛失
    止付、BE0000000號及BE0000000號支票亦因存款不足，致均
    不獲付款。
三、案經乙○○告訴及臺南市警察局第一分局、第二分局及第六
    分局報告臺灣臺南地方法院檢察署檢察官偵查起訴。
    理  由
一、按被告以外之人於審判外之言詞或書面陳述，除法律有規定
    者外，不得做為證據。被告以外之人於審判外之陳述，雖不
    符刑事訴訟法第159條之1至第159條之4之規定，而經當事人
    於審判程序同意做為證據，法院審酌該言詞陳述或書面陳述
    做成時之情況，認為適當者，亦得為證據，刑事訴訟法第15
    9條第1項、第159條之5第1項分別定有明文。至非屬供述證
    據之其他文書證據或物證，基於刑事訴訟法第159條係兼採
    直接審理原則及傳聞法則，而「同意性法則」亦屬採直接審
    理原則國家之共同例外法則，是類推上述同意性法則之意旨
    ，當事人既不爭執，本院又認具證據能力不致侵害當事人權
    利，而具相當性者，同具證據能力。查被告對於檢察官所舉
    告訴人乙○○及證人戊○○於警詢及偵訊筆錄中之證述、被
    告甲○○於警詢及偵訊筆錄中之自白、遺失票據申報書2紙
    、票據掛失止付通知書2紙、掛失止付票據提示人資料查報
    表3紙、支票3紙及退票理由單3紙等證據，既均不爭執其證
    據能力，亦無證據證明該等證據有不法取得之情事，致影響
    真實性，是該等審判外之言詞、書面供述及物證，具有相當
    之可信性，依據及類推適用前述「同意性」之傳聞法則例外
    規定，均具證據能力，核先敘明。
二、訊據被告甲○○於偵訊及本院審理時、被告丙○○於本院審
    理時，對於甲○○竊取上揭4張空白支票後，復另行起意與
    丙○○共同填載發票日期及票面金額，偽造成支票有價證券
    後，再由甲○○持以行使等情，均坦承不諱，核與告訴人乙○○、戊○○指述之情節相符，此外並有遺失票據申報書2
    紙、票據掛失止付通知書2紙、掛失止付票據提示人資料查
    報表3紙、支票3紙及退票理由單3紙附卷可佐，足認被告之
    自白與事實相符，本件事證明確，被告犯行堪以認定，應依
    法論科。
三、按刑法業於94年2月2日修正公布，並自95年7月1日起施行，
    而刑法施行法亦於95年6月14日增訂第1條之1。修正後刑法
    第2條第1項規定：「行為後法律有變更者，適用行為時之法
    律。但行為後之法律有利於行為人者，適用最有利於行為人
    之法律。」，係規範行為後法律變更所生新舊法律比較適用
    之準據法，本身尚無比較新舊法之問題，應一律適用裁判時
    之現行刑法第2條規定以決定適用刑罰法律，先予辨明。又
    法律變更之比較適用，比較時應就罪刑有關之共犯、未遂犯
    、想像競合犯、牽連犯、連續犯、結合犯，以及累犯加重、
    自首減輕暨其他法定加減（如身分加減）與加減例等一切情
    形，綜其全部罪刑之結果而為比較；且就比較之結果，須為
    整體之適用，不能割裂分別適用各該有利於行為人之法律，
    此即法律變更之比較適用所應遵守之「罪刑綜合比較原則」
    及「擇用整體性原則」，最高法院24年上字第4634號、27年
    上字第2615號分別著有判例可資參照。經查：
  (一)新修正之刑法第28條將舊法之「實施」修正為「實行」，僅
    共同實行犯罪行為者始成立共同正犯，是新舊法關於共同正
    犯之規定固有修正，然對被告而言，無論修正前後之規定，
    均構成共同正犯，故刑法第28條之修正內容，對其等並無有
    利或不利之影響，尚無比較新舊法之必要。
  (二)被告行為時之刑法第320條第1項及第201條第1項之法定刑分
    別為「5年以下有期徒刑、拘役或500元以下罰金」、「3 年
    以上10年以下有期徒刑，得併科3000元以下罰金」，又依被
    告行為時之刑法第33條第5款規定「罰金為1元以上」，是被
    告行為時應處罰金刑之法定最低刑度部分，經折算為新臺幣
    ，並依罰金罰鍰提高標準條例規定提高後，為新臺幣300元
    以上；而95年7月1日公布施行之刑法第33條第5款規定「罰
    金：新臺幣1000元以上，以百元計算之。」。就罰金刑法定
    最低刑度部分，比較新舊法結果，被告行為時之舊法對其較
    為有利。
  (三)修正前刑法第51條規定「數罪併罰，分別宣告其罪之刑，依
    左列各款定其應執行者」，其中第5款規定：「宣告多數有
    期徒刑者，於各刑中之最長期以上，各刑合併之刑期以下，
    定其刑期。但不得逾20年」。修正後刑法第51條第5款規定
    ：「宣告多數有期徒刑者，於各刑中之最長期以上，各刑合
    併之刑期以下，定其刑期。但不得逾三十年。」經比較新舊
    法結果，修正後刑法並非較有利於行為人，依刑法第2條第1
    項前段之規定，仍應依修正前刑法定其應執行之刑。
  (四)刑法第59條關於刑之酌減之規定修正後，除「犯罪之情狀顯
    可憫恕者」外，增加「認科以最低度刑仍嫌過重者」之要件
    ，惟此為法院就酌減審認標準見解之明文化，非為刑罰法律
    之變更，尚無比較新舊法之必要。
  (五)刑法第74條雖於94年2月2日修正公布，並自95年7月1日施行
    ，然有關緩刑之宣告，因非行為可罰性之法律規範變更問題
    ，而應適用裁判時之法，亦不生新舊法比較之問題，故犯罪
    在本次刑法修正施行前，新法施行後為裁判者，緩刑之宣告
    ，應適用新法第74條之規定。
  (六)綜上，經綜合比較之結果，除緩刑之宣告應適用新法外，其
    餘均應一體適用修正前之刑法，對被告較為有利。
四、核被告甲○○所為，係犯刑法第320條第1項竊盜罪、第201
    條第1項偽造有價證券罪；被告丙○○所為，係犯刑法第201
    條第1項偽造有價證券罪。被告甲○○及丙○○間就刑法第
    201條第1項之罪，有犯意聯絡及行為分擔，均應論以共同正
    犯。渠等偽造有價證券後進而行使，行使之低度行為應為偽
    造之高度行為所吸收，不另論罪；又行使偽造有價證券本身
    即含詐欺性質，不另論以詐欺罪，均附此敘明。又被告等基
    於同一偽造有價證券之犯意，由丙○○於密切接近之時間及
    同一地點實施而侵害同一法益，各行為之獨立性極為薄弱，
    依一般社會健全觀念，在時間差距上，難以強行分開，應視
    為數個舉動接續施行，合為包括之一行為予以評價，屬接續
    犯。再被告甲○○竊取4張空白支票時，尚無事後偽造並持
    以行使之想法，此為被告甲○○於本院審理時自白甚明（本
    院96年8月1日審判筆錄第6頁），是其嗣後偽造之犯行顯係
    另行起意，而與其所犯之竊盜罪，犯意各別，行為互殊，應
    予分論併罰。本件公訴意旨雖未就被告偽造票號BE0000000
    號支票之犯行予以起訴，惟該部分犯行與已起訴部分，有接
    續犯之實質上一罪關係，為起訴效力所及，本院自得併予審
    理，並擴張起訴範圍。
五、按犯罪之情狀顯可憫恕，認科以最低度刑仍嫌過重者，得酌
    量減輕其刑，刑法第59條定有明文。查本件被告因承租房屋
    並頂讓經營旅館失敗，除歸咎告訴人乙○○未能事先說明經
    營條件外，並冀圖彌補損失，乃於竊盜上開空白支票後進而
    偽造提示之行為，因該支票均未獲兌現，實質上尚未對告訴
    人乙○○之財產權或金融交易秩序造成危害；且被告甲○○
    於偽造完成前開支票後，均存入自己之銀行帳戶內委託提示
    ，毫無事後將遭循線追查之警覺，足認其犯罪意識薄弱；再
    酌以被告二人於本院審理時，均坦承犯行，態度良好，縱科
    以刑法第201條第1項之法定最低刑度3年，與其犯罪情節相
    較，仍屬過重，爰依刑法第59條規定酌減其刑。另按犯罪在
    96 年4月24日以前者，除另有規定外，經判處有期徒刑、拘
    役或罰金者，減其刑期或金額2分之1，又應減刑之罪，未經
    判決確定者，於裁判時，減其宣告刑，並於判決主文同時諭
    知其宣告刑及得減之刑，中華民國九十六年罪犯減刑條例第
    2 條第1項第3款、第7條定有明文，查本件被告之犯罪時間
    均在96年4月24日以前，所犯且悉合於減刑條件，依前揭規
    定應於裁判時併減其宣告刑。爰審酌被告為彌補經營旅館之
    損失，不思正途，竟竊取他人之支票並偽造以行使，除侵害
    告訴人乙○○之財產權外，並危害有價證券之交易秩序，惟
    因所偽造之支票均未獲兌現，尚未生實際損害；以及被告二
    人犯罪後均坦承犯行，態度良好等一切情狀，分別量處如主
    文所示之刑，以資懲儆。末查，被告丙○○僅接受被告甲○○指示，在空白支票上填載發票日、金額等，伊行為雖已構
    成偽造有價證券行為，然惡性非重；參酌被告丙○○單親扶
    養兩名稚女，有辯護人所提出之戶籍謄本影本在卷可憑，以
    及被告丙○○前未曾受有期徒刑以上刑之宣告，有臺灣高等
    法院被告全國前案記錄表在卷可稽，本院認伊經此科刑教訓
    ，應能知所警惕而無再犯之虞，所受刑之宣告以暫不執行為
    適當，併宣告緩刑3年，以啟自新。
六、被告共同偽造之高雄縣興達港區漁會SDF0000000號、95年5
    月19日發票、面額10萬元之支票1紙，中國信託商業銀行臺
    南分行BE0000000號、95年5月2日發票、面額100萬元之支票
    ，與BE0000000號、95年5月11日發票、面額180萬元之支票
    各1紙，應依刑法第205條規定沒收。至中國信託商業銀行臺
    南分行BE0000000號、發票日與金額均不詳之支票1紙，被告
    雖供稱已撕破銷毀，然無法證明已經滅失，仍應依前開規定
    沒收之。
據上論斷，應依刑事訴訟法第299條第1項前段，中華民國九十六
年罪犯減刑條例第2條第1項第3款、第7條，刑法第201條第1項、
第320條第1項、第2條第1項但書、修正前刑法第28條、第51條第
5款、刑法第205條、第59條，第74條，罰金罰鍰提高標準條例第
1條前段，判決如主文。
本案經檢察官丁○○到庭執行職務。
中　　華　　民　　國　　96　　年　　8 　　月　　15　　日
　　　　　　　　　刑事第九庭  審判長  法　官　楊清安
                                      法  官  卓穎毓
                                      法  官  吳坤芳
以上正本證明與原本無異
如不服本判決應於收受本判後10日內向本院提出上訴書狀，並應
敘述具體理由。如未敘述上訴理由者，應於上訴期間屆滿後20日
內向本院補提理由書狀（均須按他造當事人之人數附繕本）「切
勿逕送上級法院」。
  　　　　　　　　　　　　　　　書記官　莊淑雅
中　　華　　民　　國　　96　　年　　 8　　月　　15　　日
附錄本案所犯法條全文：
中華民國刑法第201條
意圖供行使之用，而偽造、變造公債票、公司股票或其他有價證
券者，處3年以上10年以下有期徒刑，得併科3千元以下罰金。
行使偽造、變造之公債票、公司股票或其他有價證券，或意圖供
行使之用，而收集或交付於人者，處1年以上7年以下有期徒刑，
得併科3千元以下罰金。
中華民國刑法第320條
意圖為自己或第三人不法之所有，而竊取他人之動產者，為竊盜
罪，處5年以下有期徒刑、拘役或 5 百元以下罰金。
意圖為自己或第三人不法之利益，而竊佔他人之不動產者，依前
項之規定處斷。
前二項之未遂犯罰之。
